臺灣高等法院臺中分院刑事判決　　　　 96年度上訴字第946號
上　訴　人　臺灣苗栗地方法院檢察署檢察官
上　訴　人
即　被　告　乙○○
選任辯護人　李國源律師
上列上訴人因毒品危害防制條例案件，不服臺灣苗栗地方法院95
年度訴緝字第24號中華民國95年12月28日第一審判決（起訴案號
：臺灣苗栗地方法院檢察署93年度偵字第4568號），提起上訴，
本院判決如下：
    主  文
上訴駁回。
    事  實
一、乙○○曾於民國87年8月3日因違反麻醉藥品管理條例案件，
    經臺灣新竹地方法院以87年易字第352號判決，處有期徒刑3
    月確定，並於87年10月13日易科罰金執行完畢。仍不知悔改
    ，復意圖營利，基於販賣第1級毒品之概括犯意，先後連續2
    次將海洛因販賣給丙○○，其詳細情形如下：
（一）於92年5月間某日，在新竹市○○路○段176號前，以新臺
      幣（下同）15萬元之價格，販賣1兩海洛因予丙○○（另
      案經判處罪刑確定），乙○○當場交付海洛因，但丙○○
      迄今尚未給付貨款。
（二）再於同年11月10日晚上7 時許，在丙○○位於桃園縣中壢
      市○○路41號9 樓租屋處，以7 萬元之價格，販賣半兩海
      洛因予丙○○，乙○○當場交付海洛因，但丙○○僅當場
      支付2萬元，其餘款項迄今尚未給付。
二、案經臺灣苗栗地方法院檢察署檢察官自動檢舉偵查起訴。
    理  由
一、公訴人及被告均僅就原判決關於販賣第一級毒品部分上訴，
    本院爰於此上訴之範圍內調查審理之。
二、證據能力部分：
  (1)本件證人丙○○於警詢中及法院審理時之供述有前後陳述不
    符之情形（詳見下述），本院審酌其於警詢中之證述距案發
    日較近，當時記憶自較深刻，可立即反應所知，不致因時隔
    日久而遺忘案情；且較無來自被告或其他成員同庭在場之壓
    力而出於虛偽不實之指證，或事後串謀而故為迴護被告之機
    會，揆諸上開說明，其於警詢中所為之陳述，客觀上應具有
    較可信之特別情況，且亦為證明犯罪事實存否所必要，依刑
    事訴訟法第159之2規定，其於警詢中之證言自有證據能力。
  (2)本件證人B13所為之下列警詢筆錄內容，業經本院審理時予
    以提示並告以要旨，且各經檢察官、辯護人及被告等人表示
    意見，當事人或辯護人均未於言詞辯論終結前對該等筆錄內
    容異議，本院審酌上開筆錄作成時，較無人情施壓或干擾，
    亦無不當取供之情形，認為以之作為本案之證據亦屬適當，
    依刑事訴訟法第159條之5第2項規定，其於警詢中之證言自
    具有證據能力。
三、訊據被告固坦承於上開時、地與證人丙○○有上開交易海洛
    因2次之事實，但矢口否認有何販賣海洛因犯行，辯稱：僅
    係幫忙調貨，並未從中營利等語，經查：
  (1)上開犯罪事實業據被告在偵查中、原審審理中、及本院96年
    4月16日準備程序中認罪自白。
  (2)又證人即另案被告丙○○於本院審理時結證稱：「（你於警
    、偵查中之陳述是否實在？）是，（被告於92 年5月間某日
    ，在新竹市○○路○段176號前，以15萬元之價格，販賣1兩
    海洛因1大包給你？）是，（約定多少錢？）有約定15萬元
    ，但完全沒有給她錢，（第2次被告在你位於桃園縣中壢市
    ○○路41號9樓租屋處，有約定20萬元，你先給她2萬元，另
    外再給她18萬元？）有說要拿東西，約定20萬元，但沒有拿
    錢給她，（數量？）一兩重，（為何1兩重有時20萬元，有
    時15萬元？）忘記了，（你知道她的毒品來源？）不知道，
    只知道她跟別人調給我的，（被告稱第一次約定15萬元，你
    沒有給錢，第2次是半兩賣7萬元，你給了2萬元，何人所言
    是真？）這個我不知道」等語（見本院審理筆錄）；而證人
    丙○○於警詢係證稱：「我跟乙○○購買2次海洛因，92年
    11 月10日晚上7、8點，我用我的手機打給乙○○使用之手
    機（號碼均忘記），說要購買1兩海洛因，約在我當時在桃
    園縣中壢市○○路41號的租屋處交易，乙○○取出夾鍊袋包
    裝、1兩重的海洛因，我拿2萬元給她，另外還欠18萬元，交
    易完成離開，當時只有我們2人在場；92年5月份左右，我打
    電話給乙○○，說要買1兩海洛因，乙○○出價15萬元，我
    錢不夠，她答應我先給她2萬元交易，就約在新竹市牛埔地
    方之某檳榔攤路口，她拿出2包海洛因，我拿2萬元交給她，
    交易完成；（現在是否還積欠向乙○○購買海洛因的錢？）
    有，我還有2、3萬元沒有還她等語（見偵4568號卷第91至93
    頁）。上開證人丙○○於警詢中及法院審理時之供述，除關
    於交易約定之金額、及是否已交付約定金額等情節，前後所
    述稍有不符外，其餘關於交易之時間、地點、約定之金額、
    交付之海洛因數量，前後所述均相同。
  (3)綜合被告上開認罪自白之情節與證人丙○○上開證述之情節
    ，關於2人交易之時間、地點、及交付海洛因等情，2人所述
    均相符合，堪認被告與證人丙○○確有上開2次交易海洛因
    之事實，至其交易約定之金額、數量、及是否已交付約定金
    額等情節，除證人丙○○上開所述前後略有不符外，對照被
    告偵、審歷次陳述均稱：第1次於92年5月間某日，在新竹市
    ○○路○段176號前，約定15萬元之價格，交付1兩海洛因予
    丙○○，丙○○迄今尚未給付貨款；第2次於同年11月10日
    晚上7時許，在丙○○位於桃園縣中壢市○○路41號9樓租屋
    處，約定7萬元之價格，交付半兩海洛因予丙○○，但丙○
    ○僅支付2萬元，其餘款項迄今尚未給付等語，上開證人丙
    ○○就此部分所述，與被告所述亦有不符，而證人丙○○於
    本院上開證述，對於其所述相同1兩海洛因何以2次交易金額
    不符，亦稱忘記了等語，對於被告所述上開情節亦稱：這個
    我不知道」等語，可見證人丙○○上開供述，應係因時間久
    遠而有記憶疏失之處，依罪疑有利於被告之原則，應為有利
    被告之認定，即依被告之上開供述而認定第1次交易係約定
    15 萬元，交付1兩海洛因予丙○○，丙○○迄今尚未付款，
    第2次交易係約定7萬元之價格，交付半兩海洛因予丙○○，
    丙○○僅支付2萬元，其餘款項迄今尚未給付等情。
  (4)被告坦承於上開時、地與證人丙○○有上開交易海洛因2次
    之事實，此部分事實並經本院認定如上述，但被告辯稱：僅
    係幫忙調貨，並未從中營利等語，證人丙○○於上開本院審
    理時雖結證稱：不知其海洛因來源，只知道被告跟別人調給
    我的等語，但查，被告與證人丙○○約定交易金額，並由被
    告交付海洛因貨品，其2人間之交易型態顯與買賣相當，至
    於被告所交付之海洛因貨品來源，對於該交易關係中收取海
    洛因之證人丙○○而言，並非重要事項，證人丙○○亦稱不
    知其來源，所以被告是如何取得此上開交易之海洛因，證人
    丙○○顯不知情，其所稱：被告是向別人調的等語，應係其
    個人之判斷、臆測之詞，另關於被告是否在上開交易中獲利
    ，亦非證人丙○○所得以知悉，所以上開證人丙○○此部分
    證述，不能作為有利被告之認定；又被告自偵查、原審審理
    以至本院準備程序時，均對於起訴之上開販賣海洛因事實認
    罪自白（辯護人均在場），迄本院審理時，始改辯稱：沒有
    營利云云，被告所辯已有可疑；且販賣毒品海洛因之刑責極
　　重，故販賣毒品行為，均以隱匿方式為之，既無公定價格，
　  復容易因分裝而增減份量，而每次買賣之價量，亦常隨雙方
    關係深淺、資力、需求量及對行情之認知、來源是否充裕等
    因素，而異其標準，非可一概而論，然販賣之人從價差或量
    差中牟利之方式雖異，然其意圖營利而販賣則無二致，蓋毒
    品海洛因屬量微價高之物，販賣者皆有暴利可圖，茍非意圖
    販賣營利，焉有甘冒被處重刑而販賣之理；又證人B13於警
    詢中稱：乙○○於92年3月23日，向「阿賢」買海洛因一件
    9兩3，120萬元等語（見偵4568號卷第66頁），換算其1兩之
    海洛因買價約為12萬9千元，對照被告上開與證人丙○○之
    交易金額，即1兩15萬元或半兩7萬元而言，被告顯已從中牟
    利，被告辯稱：沒有營利云云，顯係翻異飾卸之詞，不足採
    信，堪認被告確有營利之意圖。
  (5)被告雖辯稱：證人B13係對照丙○○的筆錄寫的等語，但證
    人B1與證人丙○○警詢所述情節，關於被告與丙○○之交易
    經過，具有明顯不同，此有各該警詢筆錄可證，被告此部分
    所辯，顯與事實不合；又被告之辯護人為被告辯護稱：被告
    倘有營利意圖，何以僅有2次交易？何以僅收取2萬元而積欠
    33萬元？且證人B10證稱：丙○○之毒品來源係甘興云云
    ，但查，被告及證人丙○○均陳述有上開交易事實，已如上
    述，可見丙○○之海洛因來源不止證人B10所述之甘興1處
    ，所以證人B10上開所述不能作為有利被告之認定；又有關
    買賣交易之價格、次數及是否欠債等情，亦常隨雙方關係深
    淺、資力、供給、需求數量及對行情之認知、來源是否多元
    、充裕等因素而異，非可一概而論，亦不能以被告與證人丙
    ○○上開交易僅有2次、或僅收取2萬元而積欠33萬元等情，
    而為有利被告之認定。
  (6)此外，還有本案其中一處販賣交易地點：新竹市○○路○段
    176號前之蒐證照片3張，附在卷中可憑（偵字第4568號卷第
    94頁背面、第95頁；照片原本附毒偵緝字第34號卷第57及其
    次頁漏編號頁）。
  (7)綜上，本件事證明確，被告上開販賣海洛因之犯行，洵堪認
    定。
四、被告行為後，刑法於94年2月2日修正公布，自95年7月1日起
    施行，修正後刑法第2條第1項規定：「行為後法律有變更者
    ，適用行為時之法律。但行為後之法律有利於行為人者，適
    用最有利於行為人之法律。」茲就本件罪刑有關之罰金刑、
    連續犯、累犯、酌量減刑、死刑或無期徒刑之減輕方法等問
    題，比較新舊法如下：
  (一)本件被告所犯毒品危害防制條例第4條第1項之規定，法定刑
    中得併科罰金刑，修正後刑法第33條第5款關於主刑罰金之
    規定為：「罰金：新台幣1千元以上，以百元計算。」與修
    正前之規定：「罰金：（銀元）1元以上。」之規定相較，
    修正後關於罰金刑之法定範圍顯已提高，應以行為時之規定
    有利於被告，應依修正後刑法第2條第1項前段之規定，適用
    行為時之法律，即本件應依新修正刑法第2 條第1項前段，
    適用行為時之修正前刑法第33條第5款有關於罰金之規定。
  (二)現行刑法已刪除第56條連續犯之規定，此刪除雖非犯罪構成
    要件之變更，然顯已影響刑罰之法律效果，仍屬法律有變更
    。經比較刑法修正前後關於得否成立連續犯之情形，應以修
    正前刑法較有利於被告。
  (三)刑法第47條關於累犯之規定，由原條文：「受有期徒刑之執
    行完畢，或受無期徒刑或有期徒刑一部之執行而赦免後，5
    年以內再犯有期徒刑以上之罪者，為累犯，加重本刑至2分
    之1。」修正為第1項：「受徒刑之執行完畢，或一部之執行
    而赦免後，5年以內故意再犯有期徒刑以上之罪者，為累犯
    ，加重本刑至2分之1。」並增列第2項：「第98條第2項關於
    因強制工作而免其刑之執行者，於受強制工作處分之執行完
    畢或一部之執行而免除後，5年以內故意再犯有期徒刑以上
    之罪者，以累犯論。」被告於事實欄所載前案徒刑執行完畢
    後，5年以內故意再犯本件有期徒刑以上之罪，不論依修正
    前刑法第47條規定或修正後刑法第47條第1項規定，均構成
    累犯，修正後之規定並未較有利，應適用行為時之修正前規
    定。
  (四)刑法第64條第2項關於死刑之減輕方法，由原定：「死刑減
    輕者，為無期徒刑，或為15年以下12年以上有期徒刑。」修
    正為：「死刑減輕者，為無期徒刑。」經比較修正前後之規
    定，應以修正前刑法較有利於被告。
  (五)刑法第65條第2項關於無期徒刑之減輕方法，由原定：「無
    期徒刑減輕者，為7年以上有期徒刑」修正為：「無期徒刑
    減輕者，為20年以下15年以上有期徒刑。」經比較修正前後
    之規定，應以修正前刑法較有利於被告。
  (六)刑法第59條之文字用語，於修正施行後亦有所變更，但此為
    以往法院關於酌減審認標準見解之明文化，並非刑罰法律之
    變更（最高法院95年度第8次刑事庭會議決議）。刑法第11
    條之修正施行，亦無關罪刑之實質內容。以上均無須為新舊
    法之比較，而應直接適用修正施行後之現行規定（最高法院
    95年度第21次刑事庭會議決議參照）。
四、按海洛因屬毒品危害防制條例第2條第2項第1款所稱之第一
    級毒品，被告販賣海洛因，係犯同條例第4條第1項之販賣第
    一級毒品罪。其為供販賣而持有毒品之低度行為，為販賣毒
    品之高度行為所吸收，不另論罪。被告先後2次販賣第一級
    毒品之犯行，時間密接，手法相同，犯構成要件同一之罪名
    ，顯係基於概括犯意反覆為之，為連續犯，應依修正前刑法
    第56條規定以一罪論，且因本罪之法定刑為死刑或無期徒刑
    ，處無期徒刑者，得併科新臺幣1千萬元以下罰金，依法就
    死刑或無期徒刑部分不得加重其刑，而僅就所規定罰金刑部
    分加重其刑。查被告曾因違反麻醉藥品管理條例案件，經臺
    灣新竹地方法院以87年易字第352號判決，處有期徒刑3月確
    定，並於87年10月13日易科罰金執行完畢之事實，有臺灣高
    等法院前案紀錄表各1份為憑，其於5年以內再故意犯本件有
    期徒刑以上之罪，為累犯，除就法定本刑中之死刑或無期徒
    刑部分，依法不得加重外，就法定本刑中之罰金刑部分，應
    依修正前刑法第47條規定遞予加重其刑。另由被告販賣海洛
    因之次數共為2次、販賣所得合計22萬元，但僅收取2萬元之
    犯罪情狀以觀，其販賣次數僅有2次，販賣對象均為同1人，
    且實際獲得利益僅2萬元，其所生危害及所獲利益，均不能
    與大量販賣而獲取暴利者，相提並論，本院認為倘處以法定
    最低本刑死刑或無期徒刑，逕予剝奪其生命權或使之與社會
    永久隔絕，懲罰實嫌過重，本件犯罪在客觀上足以引起一般
    人之同情，其犯罪情狀顯可憫恕，故依刑法59條酌量減輕其
    刑。又上述2項刑之加重事由及1項減輕事由，加重部分應依
    法遞加重之，並依法先加重後減輕之。
五、原審依上開事證，適用毒品危害防制條例第4條第1項、第19
    條第1項，刑法第2條第1項前段，刑法第11條前段、修正前
    第56條、修正前第33條第5款、修正前第47條、第59條，並
    審酌被告販賣海洛因之次數為兩次，販賣對象均為丙○○，
    兩次販賣實際所得僅兩萬元，犯後於偵查、原審中均坦承犯
    行，但經通緝緝獲始到案接受審判等一切情狀，量處如原審
    判決主文所示之刑，並將販賣海洛因實際所得2萬元，依毒
    品危害防制條例第19條第1項之規定沒收之，及諭知如全部
    或一部不能沒收時，以其財產抵償之，又說明其他尚未取得
    之款項，不予宣告沒收之理由，經核原審認事用法均無不合
    ，量刑亦屬妥適，公訴人以原審適用刑法第59條減刑係不當
    為由上訴，及被告以否認販賣為由上訴，均為無理由，均應
    予駁回。
據上論斷，應依刑事訴訟法第368條，判決如主文。
本案經檢察官甲○○到庭執行職務。
中　　華　　民　　國　　96　　年　　6　　月　　12　　日
            刑事第九庭  審判長法　官　陳  筱  珮
                              法　官　趙  春  碧
                              法　官　余  仕  明
上列正本證明與原本無異。
如不服本判決應於收受送達後十日內向本院提出上訴書狀，其未
敘述上訴之理由者並得於提起上訴後十日內向本院補提理由書（
均須按他造當事人之人數附繕本）。
                              書記官  林  玉  惠
中　　華　　民　　國　　96　　年　　6 　　月　　13  　日
